臺灣臺中地方法院刑事判決　　　　　　　　　　　　九十一年度易字第一四三一號
　　公　訴　人　臺灣臺中地方法院檢察署檢察官
　　被　　　告　甲○○
右列被告因恐嚇取財等案件，經檢察官提起公訴（九十一年度偵字第七八○四號），
本院判決如左：
    主  文
甲○○共同意圖為自己不法之所有，以恐嚇使人將本人之物交付未遂，處有期徒刑陸
月，如易科罰金，以佰元折算壹日。扣案之門號0000000000號ＳＩＭ卡
壹片、口罩壹個，均沒收。
    事  實
一、甲○○與自稱「楊先生」之姓名年籍均不詳之成年男子（下稱「楊先生」），於
    民國九十一年三、四月間，在網路上認識後，即由「楊先生」以租用和信電訊股
    份有限公司（以下簡稱和信電訊公司）之0000000000號行動電話號碼
    ，撥打甲○○所申請租用遠傳電信股份有限公司（以下簡稱遠傳電信公司）之0
    000000000號行動電話號碼互為通話。「楊先生」原已在網路上刊登應
    徵廣告，欲向有意應徵此工作之不特定人士，詐稱如要取得工作須以自己所有之
    車輛辦理信用貸款云云，使應徵者陷於錯誤而將車輛交付，再以電話恐嚇車主交
    付相當數額之金錢以贖回車輛，以此方式向不特定應徵者詐欺及恐嚇取財。甲○
    ○於九十一年四月十七日晚間九時許，在接獲「楊先生」以上開門號之行動電話
    聯絡後，竟與「楊先生」共同基於意圖為自己不法所有之犯意聯絡，約定事成之
    後分可得新臺幣（下同）五千元之代價，而於同日晚間十時許，前往臺中市○○
    路及文心路口與乙○○即看到「楊先生」前開應徵廣告欲應徵此工作之人見面，
    並坐上乙○○所有之車牌號碼Ｖ八—○九一○號自小客車，與乙○○一同前往位
    於臺中市○○路及大雅路口之北海飯店；途中，「楊先生」以上開門號之行動電
    話向乙○○詐稱：要以其上揭自小客車辦信用貸款云云，使乙○○陷於錯誤，而
    於同日晚間十一時許，在北海飯店一樓大廳內，將上揭自小客車之車鑰匙交予甲
    ○○，甲○○隨即從北海飯店一樓廚房後門出去，乙○○此時驚覺受騙，追趕甲
    ○○未果，仍遭甲○○將其上揭自小客車開走；甲○○得手後，將上開自小客車
    駛至臺中市○○路與大隆路路口旁之東興停車場內藏匿，同時以上開門號為00
    00000000之行動電話與「楊先生」聯絡，復由「楊先生」以上開門號為
    0000000000之手機撥打電話予乙○○，恫稱：上揭自小客車在伊手上
    ，若欲取回該車輛，立即備妥六萬元，放置臺中市○○路與博館路路口之植物園
    的公共廁所內之花盆下，始可取回該車輛等語，使乙○○因而心生恐懼，遂即報
    警處理；警方則以牛皮紙包裝報紙放於上址處，以等待嫌犯取款；嗣於同年月十
    八日凌晨一時三十分許，甲○○接獲「楊先生」指示，前往上址處取得該牛皮紙
    袋，正欲離去之際，為警當場查獲而未得逞，並扣得甲○○所有供與「楊先生」
    聯絡用之門號0000000000號ＳＩＭ卡一片、其所有供取款時幪面之口
    罩及上開牛皮紙袋各一個。
二、案經臺中市警察局第二分局報請臺灣臺中地方法院檢察署檢察官偵查起訴。
    理  由
一、訊據被告甲○○固坦承有於右揭時、地，與被害人乙○○見面，並拿取被害人上
    開自小客車之車鑰匙，將上開自小客車開至臺中市○○路與大隆路路口旁之東興
    停車場內放置，後又至臺中市○○路與博館路路口之植物園的公共廁所內拿取牛
    皮紙袋，事成之後可得五千元之代價等情不諱，核與被害人指述及證人即查獲員
    警劉坤松證述相符，惟矢口否認有何詐欺及恐嚇取財之犯行，辯稱：伊以為被害
    人與「楊先生」已經談妥，伊沒有詐騙被害人，也沒有恐嚇取財云云。惟查：
  (一)被害人乙○○於本院調查指稱：伊是從網路上找工作，對方在電話中說要辦理信
    用貸款之類的話，且要拿車子做抵押，伊就把車鑰匙交給被告等語（參見本院刑
    事卷宗九十一年七月十一日調查筆錄第二頁），核與被告於本院審理時之供述相
    符，足見被害人的確遭受「楊先生」詐騙，而陷於錯誤，將上開自小客車之車鑰
    匙交付予被告無訛。
  (二)被告於本院審理時辯稱：伊以為被害人與「楊先生」已經談妥，才把上開自小客
    車開走云云，惟其於本院調查時供稱：被害人並沒有准許伊將車子開走等語（參
    見本院刑事卷宗九十一年六月十九日調查筆錄第七頁），且被害人於本院調查時
    指述：被告係從北海飯店一樓廚房後門出去，伊就追趕出去，被告在伊目視情況
    下將車開走等語（參見本院刑事卷宗九十一年七月十一日調查筆錄第二頁），則
    若被告以為被害人與「楊先生」已經談妥，為何拿了被害人之車鑰匙即自北海飯
    店廚房後門匆匆離去，卻不從飯店大門出去？且若被告對此事一無所知，為何不
    再向被害人徵詢交付車鑰匙之用意，反而立刻把上開自小客車開走？足見被告與
    「楊先生」對此詐欺犯行具有犯意聯絡及行為分擔甚明。再者，若僅是帶被害人
    去北海飯店，為何事成之後可得五千元之代價，此報酬與被告所辯稱帶路之勞務
    顯不相當，益徵被告確有與「楊先生」共同施用詐術，使被害人陷於錯誤，而將
    上開自小客車交付甚明。
  (三)被告於本院審理時辯稱：伊沒有對被害人恐嚇取財，伊只是依「楊先生」指示到
    臺中市○○路與博館路路口之植物園的公共廁所內拿東西，伊不知裏面是錢云云
    。惟被告取物之時間正值凌晨一時三十分許，地點在臺中市○○路與博館路路口
    之植物園的公共廁所內，衡諸常情，若非係非法之物，何以須在此種時、地拿取
    ？被告辯稱不知欲取何物，已非無疑；且被告業於偵查中自承：是「楊先生」打
    電話叫伊到該處等，並指示伊到廁所拿六萬元，伊已經進去廁所拿錢要出來時被
    抓的等語（參見臺灣臺中地方法院檢察署偵查卷宗第二十八頁），其後於本院翻
    異前詞，辯稱不知係前往領取贖款云云，顯係飾卸之詞，要無可採；又證人即查
    獲員警劉坤松於本院調查時證稱：被告取款時，頭載全罩式安全帽及口罩，並以
    很快的速度衝到廁所拿牛皮紙袋，且經我們追逐才逮到被告等語（參見本院刑事
    卷宗九十一年六月十九日調查筆錄第二頁），更徵被告畏罪心虛之情。被告雖未
    打電話恐嚇被害人，然其參與領取贖款，亦為恐嚇取財之構成要件行為，且被告
    可得五千元之報酬，是其與「楊先生」對恐嚇取財犯行亦有犯意聯絡及行為分擔
    ，應堪認定。
  (四)此外，復有被告所有供與「楊先生」聯絡用之門號0000000000號ＳＩ
    Ｍ卡一片、其所有取款時用以幪面之口罩及上開牛皮紙袋各一個扣案可證，並有
    查獲照片三張與車輛車牌失竊作業新增車輛認可資料、車籍作業系統查詢認可資
    料、臺中市警察局車輛失竊尋獲證明單、被害人乙○○簽具之贓物認領保管單各
    一紙及通聯記錄四份在卷可稽。本案事證明確，被告詐欺及恐嚇取財犯行，洵堪
    認定，應依法論科。
二、核被告甲○○所為，係犯刑法第三百三十九條第一項普通詐欺罪及同法第三百四
    十六條第三項、第一項之恐嚇取財未遂罪。公訴人雖未就被告詐欺犯行為起訴，
    惟此部分與恐嚇取財犯行有牽連犯之裁判上一罪關係，本院自得併予審理，合先
    敘明。另被告已著手於恐嚇取財行為之實施，惟因被害人報警處理，警方以牛皮
    紙包裝報紙充當贖款，致被告取款時遭警逮捕而未能取得贖款等情，業據被害人
    及證人於本院調查時證述明確，是被告犯罪尚屬未遂，依刑法第二十六條前段之
    規定，按既遂犯之刑度減輕其刑，公訴人認被告恐嚇取財犯行已既遂，似有誤會
    ，併予敘明。被告與「楊先生」就上開詐欺、恐嚇取財未遂犯行，有犯意聯絡及
    行為分擔，為共同正犯。又被告所犯前開二罪間，有方法結果之牽連關係，為牽
    連犯，應從一重之恐嚇取財未遂罪處斷。爰審酌被告身強體壯，不思奮發，竟詐
    騙他人自小客車後恐嚇被害人交付贖款，對社會危害頗巨，惟念其年輕識淺，思
    慮不週，且在本院審理時已有悔意，暨其品行、素行、智識、犯罪之手段、目的
    等一切情狀，量處如主文所示之刑，並諭知易科罰金之折算標準，以示懲儆。扣
    案之門號0000000000號ＳＩＭ卡一片及口罩一個，為被告所有供犯罪
    所用之物，業據被告供明在卷，爰依刑法第三十八條第一項第二款之規定，併予
    宣告沒收；至扣案之牛皮紙袋一個，非被告所有供犯罪所用之物，不予宣告沒收
    ，一併敘明。
三、公訴意旨略以：被告甲○○於九十一年四月十七日二十三時許，持預先購得之萬
    能鑰匙一把，至臺中市○○路一八四之五號前，竊取被害人乙○○所有車牌號碼
    Ｖ八—○九一○號自小客車，得手後，將上開車輛駛至臺中市○○路與大隆路路
    口旁之某停車場內藏匿，因認被告涉有刑法第三百二十條第一項竊盜罪嫌等語。
    按犯罪事實應依證據認定之，無證據不得推定其犯罪事實；又不能證明被告犯罪
    者，應諭知無罪之判決，刑事訴訟法第一百五十四條、第三百零一條第一項分別
    定有明文。次按認定不利於被告之事實，須依積極證據，苟積極證據不足為不利
    於被告事實之認定時，即應為有利於被告之認定，更不必有何有利之證據；又事
    實之認定，應憑證據，如未能發現相當證據，或證據不足以證明，自不能以推測
    或擬制之方法，以為裁判之基礎，最高法院分別著有三十年上字第八一六號、四
    十年臺上字第八六號判例可資參照。經查，被害人係為尋找工作，遭被告及「楊
    先生」詐騙須以上開自小客車抵押辦理信用貸款，而陷於錯誤，將上開自小客車
    車鑰匙交予被告等情，業據被害人於本院調查時指述綦詳，核與被告於本院審理
    時供述相符，足見被告係對被害人施用詐術，使被害人陷於錯誤而將上開自小客
    車交付，並非被告竊取上開自小客車甚明，且亦無前揭所述之萬能鑰匙一把扣案
    以證被告竊盜犯嫌，即乏積極證據足資證明被告確有竊盜之行為，揆諸前揭條文
    及判例意旨，尚難僅憑推測或擬制之方法，即遽認被告有罪之論斷。此外，本院
    復查無其他積極證據足資認定被告有何公訴人所指之竊盜犯行，被告之犯罪既屬
    不能証明，本應諭知其為無罪之判決，惟公訴人認此竊盜部分與前開論罪科刑之
    恐嚇取財部分，有牽連犯之裁判上一罪關係，爰不另為無罪之諭知。
據上論斷，應依刑事訴訟法第二百九十九條第一項前段，刑法第二十八條、第三百三
十九條第一項、第三百四十六條第三項、第一項、第五十五條、第二十六條前段，第
四十一條第一項前段、刑法第三十八條第一項第二款，罰金罰鍰提高標準條例第一條
前段、第二條，判決如主文。
本案經檢察官劉志文到庭執行職務
中      華      民      國      九十一      年      十    月      七    日
                                臺灣臺中地方法院刑事第三庭
                                    審判長法  官  劉  錫  賢
                                          法  官  吳  進  發
          法  官  黃  裕  仁
右正本證明與原本無異。
如不服本判決，應於送達後十日內向本院提出上訴狀（須附繕本），上訴於臺灣高等
法院臺中分院。
                                          書記官
中      華      民      國      九十一      年      十    月      八    日
附錄論罪科刑法條
刑法第三百三十九條
意圖為自己或第三人不法之所有，以詐術使人將本人或第三人之物交付者，處五年以
下有期徒刑、拘役或科或併科一千元以下罰金。
以前項方法得財產上不法之利益或使第三人得之者，亦同。
前二項之未遂犯罰之。
刑法第三百四十六條第一項
意圖為自己或第三人不法之所有，以恐嚇使人將本人或第三人之物交付者，處六月以
上五年以下有期徒刑，得併科一千元以下罰金。
以前項方法得財產上不法之利益，或使第三人得之者，亦同。
前二項之未遂犯罰之。
